【裁判字號】    94,自,93
【裁判日期】    950615
【裁判案由】    詐欺等
【裁判全文】
臺灣臺中地方法院刑事判決                94年度自字第93號
自  訴  人  庚○○
自訴代理人  方文獻律師
被      告  丁○○
選任辯護人  楊盤江律師
上列被告因詐欺等案件，經自訴人提起自訴，本院判決如下：
    主    文
丁○○無罪。
    理    由
一、自訴意旨略以：被告丁○○係煒鑫汽車材料行之負責人，因
    向自訴人庚○○投保南山人壽保險故而認識，並藉此與自訴
    人交好，被告常宣稱其經營汽車材料行頗有規模而獲利甚豐
    ，因渠謂需資金周轉曾向自訴人以支票調借小額現金周轉支
    用，因係小額且有借有還，故自訴人不疑有他。殊料，上開
    所謂營運甚佳及調借小額借款有借有還之方式僅係被告為取
    信自訴人之伎倆，於民國九十四年七月間，被告明知汽車材
    料行經營不佳，且個人財務狀況已陷窘境，其為謀繼續向自
    訴人借款使用，竟基於意圖為自己不法之所有之概括犯意，
    明知其已無能力支付票款，竟向自訴人謂煒鑫汽車材料行經
    營甚佳，乃執由煒鑫汽車材料行為發票人無法兌現如附表一
    編號一至三所示之支票三張向自訴人換取如附表二所示之支
    票八張、再以如附表一編號四至編號十三所示之支票十張請
    求自訴人向其他人調借如附表三、四、五、六、七所示之支
    票三十一張供其換票使用，並向自訴人誆稱貨款將陸續收取
    ，上開換票之支票到期日絕對會兌現，致自訴人陷於錯誤，
    誤信被告持以換票之上開支票將可如期兌現，而同意換票並
    依其請求向其他人調票供被告換票使用，合計金額為新臺幣
    （下同）三百十九萬零六百五十二元，被告以此方式詐取自
    訴人如附表二、三、四、五、六、七所示之支票。嗣上開由
    煒鑫汽車材料行為發票人之支票到期後，經自訴人向金融機
    構提示，均因發票人存款不足及列為拒絕往來戶為由遭退票
    。被告另藉機向自訴人稱其與三信商業銀行承辦人員熟識，
    可貸款供周轉之用，自訴人受其鼓動乃於九十三年十一月二
    十六日向三信商業銀行申請信用貸款，並填寫約定書，自訴
    人僅於約定書簽名而未蓋章，但於後三信商業銀行通知自訴
    人因無法通過徵信，故該貸款申請案無法辦理。自訴人因信
    任三信商業銀行作業程序，故未曾要求當面銷毀已無法辦理
    貸款之約定書資料，殊料，於九十四年九月八日竟接獲三信
    商業銀行之催告書，載明自訴人為借款人即被告之連帶保證
    人，自訴人甚感訝異，經詢問三信商業銀行承辦人員並查閱
    約定書及借據等相關資料，始知悉自訴人前申請貸款之約定
    書資料非僅未予銷毀，甚而竟遭被告不法挪用，且亦未經自
    訴人同意或授權，被告竟基於行使偽造私文書之概括犯意即
    偽刻自訴人印章使用蓋於該約定書上，並供為被告連續在其
    向三信商業銀行分別於九十四年一月二十八日辦理一般短期
    貸款一百萬元、九十四年五月三十一日辦理一般短期貸款八
    十萬元、九十四年六月十日辦理一般短期貸款七十四萬元、
    九十四年六月二十九日辦理一般短期貸款七十一萬元、九十
    四年七月五日辦理一般短期貸款五十七萬元、九十四年八月
    八日辦理一般短期貸款五十萬元、九十四年八月十二日辦理
    一般短期貸款四十一萬元等之借據上連帶保證人欄偽造自訴
    人之印文，致使三信商業銀行承辦人員誤信而核准上開各筆
    貸款，並予以撥貸予被告，足生損害於自訴人及三信商業銀
    行對放款業務之正確性，因認被告丁○○涉犯刑法第三百三
    十九條第一項之詐欺取財罪嫌及同法第二百十六條、第二百
    十條行使偽造私文書罪嫌。
二、按犯罪事實應依證據認定之，無證據不得認定犯罪事實；被
    告或共犯之自白，不得作為有罪判決之唯一證據，仍應調查
    其他必要之證據，以察其是否與事實相符；不能證明被告犯
    罪者，應諭知無罪之判決，刑事訴訟法第一百五十四條第二
    項、第一百五十六條第二項、第三百零一條第一項分別定有
    明文。又認定不利於被告之事實，須依積極證據，苟積極證
    據不足為不利於被告事實之認定時，即應為有利於被告之認
    定，更不必有何有利之證據；另認定犯罪事實所憑之證據，
    雖不以直接證據為限，間接證據亦包括在內；然而無論直接
    或間接證據，其為訴訟上之證明，須於通常一般之人均不致
    有所懷疑，而得確信其為真實之程度者，始得據為有罪之認
    定，倘其證明尚未達到此一程度，而有合理之懷疑存在時，
    基於無罪推定之原則，即應為無罪之判決（最高法院三十年
    上字第八一六號、七十六年臺上字第四九八六號判例參照）
    。次按刑法第三百三十九條第一項、第二項詐欺罪之成立，
    須意圖為自己不法之所有，以詐術使人將本人或第三人之物
    交付或得財產上之不法利益為要件，所謂以詐術使人交付，
    必須被詐欺人因其詐術而陷於錯誤，若其所用方法，不能認
    為詐術，亦不致使人陷於錯誤，即不構成該罪（最高法院四
    十六年台上字第二六○號判例參照）。至於債務人於債之關
    係成立後，如有未依債之本旨履行民事債務之情形，在一般
    社會經驗上可能之原因甚多，縱令是出於惡意不為履行，苟
    無足以證明其在債之關係發生時，自始即具有不法所有意圖
    之積極證據，亦僅能令負民事債務不履行之責任，依刑事訴
    訟法第一百五十四條之規定，尚不得據此債信違反之客觀事
    態，而推定債務人原有詐欺取財或詐欺得利之犯意。末按以
    刑法上詐欺罪之立法意旨，係以禁止於經濟行為中使用不當
    之方法得利為規範目的，而經濟行為亦因其行為本質及類型
    ，而於交易領域中有其特有之行為特性，法律原則上固應保
    障交易之秩序，惟於具體案例中，亦應顧及交易雙方為交易
    行為時，是否有具體情事，足認其違背正當之經濟秩序，而
    應予以制裁。否則，經濟行為本身原寓有不同程度之不確定
    性或交易風險，交易雙方本應自行估量其主、客觀情事及搜
    集相關資訊，以作為其判斷之參考。
三、本件自訴人認為被告涉有詐欺取財及行使偽造私文書犯行，
    係以被告向自訴人宣稱其所經營之汽車材料行頗有規模獲利
    甚豐，因需要資金周轉而先以支票向自訴人調借小額現金周
    轉，且有借有還，藉此取信自訴人，被告於九十四年七月間
    以急需資金周轉為由陸續向自訴人換票使用，而被告所交付
    之支票到期後，經自訴人持向金融機構提示，均因發票人存
    款不足及列為拒絕往來戶為由遭跳票；被告另向自訴人稱其
    與三信商業銀行承辦貸款人員熟識，可貸款供周轉之用，而
    鼓動自訴人向三信商業銀行申請信用貸款，自訴人因此填寫
    約定書，但自訴人僅在約定書上簽名並未蓋章，嗣因三信商
    業銀行通知自訴人無法通過徵信而未辦理貸款，自訴人因信
    任三信商業銀行而未要求銷毀所填寫資料，然竟遭被告偽刻
    自訴人之印章進而挪用上開自訴人所填寫之資料，以自訴人
    為其貸款之連帶保證人，連續向三信商業銀行貸款八十萬元
    、七十四萬元、七十一萬元、五十七萬元、五十萬元、四十
    一萬元，並在貸款借據上偽造自訴人之印文及簽名，並提出
    煒鑫汽車材料行營業登記資料公示查詢一紙、如附表一所示
    支票十三張、退票理由單四紙、三信商業銀行約定書、三信
    商業銀行催告書各一紙、三信商業銀行借據七紙等為其所憑
    之論據。訊據被告堅決否認有詐欺取財及行使偽造私文書犯
    行，被告辯稱：我確實有拿支票跟自訴人換票，後來票款兌
    現後，我拿給我弟弟丙○○用，後來丙○○越欠越多，加上
    我去越南投資，又被林坤瑩倒，我九十四年八月十五日才會
    周轉不過來，後來我的票也跳票；自訴人有同意擔任我的連
    帶保證人，借據上的資料都是我的會計己○○辦的，約定書
    上蓋的印章是自訴人於九十三年十一月二十六日在我的工廠
    授權我去刻的，而且銀行對保時，自訴人就知道額度是三百
    萬元，所以不用每筆票貼借款都經過自訴人同意等語。
四、經查：
  (一)被告係於九十三年五月間透過友人介紹向自訴人購買保險而
    認識自訴人，並於同年七月以後開始向自訴人借票貼現之事
    實，業經自訴人於本院審理時陳述明確（見本院卷第二四二
    頁、第六九一頁），且與證人即自訴人之妻壬○○於本院審
    理時所證述：被告與自訴人係因保險而認識等情相符（見本
    院卷第二三八頁），復經被告於本院審理時自承伊有拿票向
    自訴人換票等情無訛（見本院卷第一五二頁），而自訴人於
    本院審理時陳稱：伊自九十三年七月以後與被告有金錢往來
    ，被告向伊借票貼現，被告於九十四年八月十六日以後支票
    無法兌現，被告之前有借有還之總金額有一千多萬元，九十
    四年八月十六日以後有借沒有還的金額，伊只有告三百萬，
    其他還有三百多萬沒告，未償還的總金額是六百多萬等語（
    見本院卷第六九一頁、第六九二頁），被告於九十四年七月
    間向自訴人借票貼現前，其與自訴人間即有多次金錢往來，
    而被告亦係以支票向自訴人換票貼現，並於自訴人提示付款
    時均兌現而償還所借款項，則被告於本案借款之時，有無自
    訴人所指之為自己不法所有之詐欺主觀犯意，即非無疑。再
    者，自訴人於本院審理時亦陳稱：被告向伊借票貼現，伊未
    收利息，被告提前五天讓伊兌現，因為被告有幫伊介紹客戶
    ，而且伊把客戶當成一輩子的朋友，伊知道被告的公司有被
    合夥人倒三百多萬，伊願意幫助被告重新站起來，而且也聽
    說被告有向地下錢莊借錢，伊是基於這樣的原因才幫助被告
    等語（見本院卷第六九○頁、第六九一頁），可見自訴人於
    九十四年七月間續為換票予被告貼現，應係因被告介紹親友
    向自訴人投保，且自訴人與被告為朋友及先前與被告間有多
    次借貸往來所累積之信賴關係所致，另參以自訴人已知悉被
    告遭合夥人倒帳、積欠地下錢莊債款等情，則自訴人依此並
    本其自行估量其自身主、客觀情事，仍換票予被告貼現，自
    難認被告有何虛構事實施用詐術之行為。從而，被告雖因嗣
    後資金週轉困難，無力支付票款，亦難據此而謂被告向自訴
    人換票貼現之際，有何施用詐術使自訴人陷於錯誤而換票予
    被告貼現之情事。
  (二)證人即被告之弟丙○○於九十三年七、八月間至九十四年間
    因被人跳票而缺錢，陸續向被告借款一千多萬元之事實，業
    經證人丙○○於本院審理時證述明確（見本院卷二六二頁）
    ，核與證人即被告之會計己○○於本院審理時證述：被告有
    時票貼額度下來，就叫我直接轉給被告弟弟丙○○等情相符
    （見本院卷第二六○頁），而證人丙○○於本院審理時證稱
    ：伊因換票而被林耀昇退票二百多萬、被楊朝富倒二百多萬
    、被許昆生的太太倒六十萬，伊也有向高利貸借錢等語（見
    本院卷第二六三頁、第二六四頁），再參以被告於本院審理
    時供稱：伊在九十四年四、五、六、七月間有很多款項都轉
    給丙○○，因為丙○○銀行的借款，伊也是保證人，丙○○
    不能倒，如果丙○○倒了，伊也會跟著倒等語（見本院卷第
    六八七頁），且由卷附之丙○○臺中商業銀行松竹分行支票
    存款交易明細簿封面影本一紙、被告三信商業銀行大智分行
    客戶帳卡明細單一份觀之，被告確有多次轉帳至證人丙○○
    所有臺中商業銀行松竹分行支票存款帳戶帳號000000
    0號內，可見被告確有將其向自訴人換票貼現之款項借予證
    人丙○○周轉之情形，而被告與證人丙○○為親兄弟，被告
    又為證人丙○○銀行借款之保證人，是以被告將其向自訴人
    周轉所得之款項借予證人丙○○應急，亦不悖於常情。又被
    告於本院審理時供稱：伊有被林坤瑩倒債等語（見本院卷第
    六八七頁），而證人即被告之會計己○○於本院審理時就被
    告遭何人倒債之問題亦證稱：伊有收過一位林坤瑩先生的票
    ，但伊沒有統計金額是多少等語（見本院卷第二六○頁），
    顯見被告應有被林坤瑩倒債之事實，應無疑義。另證人即被
    告之會計己○○於本院審理時證述：因為老闆娘說要蓋廠房
    ，又說要到越南投資，伊就看到被告開始有借貸等語（見本
    院卷第二五五頁），且自訴人於本院審理時亦自承伊有和被
    告一起至越南投資生意等情（見本院卷第六九六頁），並有
    毛玉龍九十四年七月二十日及八月二日書信、汽車保養場工
    程建築說明各一份在卷可稽，則被告辯稱伊有至越南投資等
    語，自屬有據。再者，被告所經營之煒鑫汽車材料行於九十
    二年經營一切正常，每月實際營業額約四、五十萬元，九十
    三年的每月營業額比九十二年每月營業額多約二十幾萬元等
    情，已據證人即被告之會計己○○於本院審理時證述明確（
    見本院卷第二五四頁），則自訴人所指訴被告明知煒鑫汽車
    材料行經營不佳云云，尚屬無據，自難僅憑被告所交予自訴
    人之支票嗣後跳票即遽而推論被告於換票之初即明知無資力
    。況債務人所交付之支票嗣後經退票者，在社會經驗上其原
    因非一，債務人自始即存有詐騙之意者，有之；原無詐騙之
    意，僅因屆期週轉不靈而致未能兌現者，亦有之，本即無從
    單憑債務人所交付之支票均屆期退票，即遽認債務人有何詐
    欺之犯行。參以支票存款帳戶之申請人遇有週轉不靈，進而
    導致退票時，影響所及常非僅在特定數張支票，多會衍生大
    量退票，終致被列為拒絕往來戶之窘境，再參以被告所提出
    證人丙○○臺中商業銀行松竹分行支票存款交易明細簿封面
    影本一紙、被告三信商業銀行大智分行客戶帳卡明細單一份
    ，益徵被告所辯：伊係被其弟丙○○、林坤瑩所拖累，致伊
    周轉困難才跳票等語，並非子虛。
  (三)自訴人雖以煒鑫汽車材料行於九十二年之營業收入總額為一
    百三十三萬四千四百四十六元，但於九十三年之營業收入總
    額竟暴增為七百七十萬五千一百四十八萬元，而認被告係以
    此虛構營業收入之方式使自訴人陷於錯誤，誤信煒鑫汽車材
    料行營運甚佳而同意換票予被告貼現云云，惟被告於本院審
    理時供稱：九十二年的營業收入沒有全部申報，後來被查到
    ，才照實申報，所以才會增加這麼多等語（見本院卷第六八
    六頁），核與證人即被告之會計己○○於本院審理時所證稱
    ：伊實際申報的營業額是不多，但是實際的營業額一個月約
    有四、五十萬元等情相符（見本院卷第二五四頁），況被告
    向國稅局所申報之九十三年營業收入係供計算課稅之標準，
    衡情，被告豈會刻意虛構誇大其營業收入而被課徵較高之營
    利事業所得稅，可見被告所辯九十二年之營業收入未如實申
    報，後來被查到，九十三年才照實申報等語，堪可採信。再
    參以被告所經營之煒鑫汽車材料行於九十二年、九十三年間
    經營一切正常等情，已如前述，故尚難僅憑被告所經營之煒
    鑫汽車材料行九十二年所申報之營業收入與九十三年所申報
    之營業收入差距甚大即推論被告有以虛構煒鑫汽車材料行營
    業收入之方式詐騙自訴人。
  (四)自訴人於九十三年十一月二十六日至三信商業銀行大智分行
    辦理擔任被告向三信商業銀行大智分行票貼借款之連帶保證
    人對保手續，並填寫約定書，且在約定書上簽名及蓋章之事
    實，業據證人即三信商業銀行大智分行行員乙○○於本院審
    理時證述明確（見本院卷第二四四頁、第二四七頁、第二五
    ○頁），而證人即三信商業銀行徵信人員甲○○於本院審理
    時亦證稱：因為伊只有做自訴人的徵信，自訴人的個人資料
    表是到銀行才填寫的，個人資料表的內容是自訴人寫的，簽
    名蓋章也是自訴人親為的，但個人資料表的收入欄係伊填寫
    的等語（見本院卷第六六五頁），而證人乙○○、甲○○於
    本院審理時之證述，均係具結後所為，如有虛偽不實，即須
    受偽證罪之處罰，證人乙○○、甲○○與被告並非熟識，亦
    與自訴人並無仇恨怨隙，豈有甘冒受偽證罪刑事追訴之風險
    ，刻意附和或迴護被告之可能，況證人乙○○於本院審理時
    更證稱：伊確定約定書上之印章，確實是自訴人蓋的等語（
    見本院卷第二五○頁），而證人即被告之會計己○○於本院
    審理時亦證稱：九十三年十一月二十六日伊與自訴人去三信
    商業銀行大智分行辦理對保，印章是伊帶去的，約定書上的
    印章不是伊蓋的等語（見本院卷第二五五頁、第二五六頁）
    ，再參以證人即三信商業銀行大智分行行員戊○○於本院審
    理時證稱：個人資料表按照作業程序，必須客人親自填寫，
    蓋印章，並無例外情形，因為總行有嚴格要求，也不可以事
    後再補蓋印章等語（見本院卷第六六○頁、第六六一頁），
    且由卷附之自訴人於九十四年二月十六日所填寫三信商業銀
    行個人資料表觀之（見本院卷第五二五頁），自訴人確實有
    簽名及蓋章，並經自訴人自承在卷（見本院卷第六六四頁）
    ，既然均同為填寫個人資料表，相同之程序，衡情，自不可
    能有不同之作法，益見證人乙○○、甲○○之上開證述，並
    非子虛，而可採信。故自訴人確有在九十三十一月二十六日
    之個人資料表及約定書上簽名及蓋章之事實，應無疑義。又
    證人即被告之會計己○○於本院審理時證稱：本來票貼的保
    證人是林有慶，銀行的業務都係伊在跑，三信商銀告訴伊保
    證人的信用有瑕疵，要求更換保證人，伊便告訴被告，被告
    說自訴人同意擔任保證人，並同意被告代刻一個木頭章，木
    頭章刻好之後，自訴人帶伊到三信商業銀行辦理對保，印章
    係在九十三年十一月二十六日中午在中山路與新福路口附近
    之刻印店刻的等語（見本院卷第二五五頁、第二六○頁），
    而被告於本院審理時亦供稱：約定書的印章是自訴人授權伊
    去刻的，因為會計跟自訴人說票貼需要印章，自訴人說印章
    不能給伊，叫伊自己去刻，就是九十三年十一月二十六日中
    午刻的，當時自訴人有在場，印章刻完之後就交給會計己○○等語（見本院卷第六八九頁），益證三信商業銀行大智分
    行九十三年十一月二十六日之個人資料表及約定書上所蓋用
    之印章確係自訴人授權被告所刻。
  (五)證人即三信商業銀行大智分行行員乙○○於本院審理時證稱
    ：徵信報告上有寫自訴人要當被告的保證人，因為總行徵信
    人員會打電話或親自向自訴人確認等語（見本院卷第二四三
    頁），又證人即三信商業銀行徵信人員甲○○於本院審理時
    證稱：九十三年十一月間，在三信商業銀行大智分行，伊有
    做過自訴人擔任被告保證人之徵信，個人資料表係自訴人所
    填寫及簽名蓋章，伊有問自訴人為何要擔任被告之保證人，
    自訴人僅表示係朋友，以前就認識，整個過程就是針對自訴
    人要當被告保證人作徵信，因為借款人的徵信與保證人的徵
    信不一樣，若是借款人的徵信，伊會要求提供扣繳憑單等資
    料等語（見本院卷第六六四頁至第六六六頁），而證人乙○○、甲○○與被告及自訴人二人間並不非熟識，更無怨隙，
    此經證人乙○○、甲○○二人陳述明確，衡情證人等自無刻
    意迴護被告而附和被告所辯，並自陷於偽證罪責之理，再者
    ，證人甲○○於本院審理時證稱：伊對自訴人作過二次徵信
    ，第二次是九十四年二月間，自訴人自己要借款，自訴人之
    妻擔任保證人，自訴人與其妻一起過來，這次的個人資料表
    亦為當場填寫等語（見本院卷第六六七頁），證人甲○○可
    明確區分自訴人前後二次徵信之情形，可見證人甲○○應無
    誤認之可能，是證人乙○○、甲○○二人上開證詞，均應堪
    採信。可見自訴人對於其於九十三年十一月間在三信商銀大
    智分行，證人甲○○所為之徵信係就其擔任被告之保證人而
    為保證人之徵信自應知之甚詳。
  (六)自訴人雖以卷附之三信商業銀行九十四年一月二十八日一般
    短期貸款一百萬元、九十四年五月三十一日一般短期貸款八
    十萬元、九十四年六月十日一般短期貸款七十四萬元、九十
    四年六月二十九日一般短期貸款七十一萬元、九十四年七月
    五日一般短期貸款五十七萬元、九十四年八月八日一般短期
    貸款五十萬元以及九十四年八月十二日一般短期貸款四十一
    萬元等借據七紙上連帶保證人欄自訴人之簽名及印文均非自
    訴人所簽名蓋章，而認為係被告所偽造云云，惟上開借據七
    紙均係由證人即被告之會計己○○至三信商業銀行大智分行
    辦理票貼借款時所填寫及蓋章等情，業據證人即被告之會計
    己○○於本院審理時證述明確（見本院卷第二五六頁），而
    證人即三信商業銀行大智分行行員辛○○於本院審理時亦證
    稱：九十四年八月八日一般短期貸款五十萬元、九十四年七
    月五日一般短期貸款五十七萬元、九十四年八月十二日一般
    短期貸款四十一萬元等借據三紙係伊所承辦，借據上之簽名
    蓋章均係由己○○所為等語（見本院第二五一頁），自訴人
    親至三信商業銀行大智分行辦理擔任被告票貼借款之保證人
    之對保及徵信程序，且在三信商業銀行大智分行九十三年十
    一月二十六日之個人資料表及約定書上簽名蓋章之事實，已
    如前述，自訴人既同意擔任被告票貼借款之保證人，又授權
    被告代為刻印章，並將被告代刻之印章交予證人己○○保管
    而未取回，顯然是為了簡化日後證人己○○至三信商業銀行
    大智分行辦理票貼借款之程序，不必每次均向自訴人拿取印
    章或持借據交予自訴人蓋章，再者，三信商業銀行大智分行
    對於被告支票貼現借款亦需衡量被告及自訴人之資力、信用
    狀況，不可能毫無限制借款的額度，而自訴人既同意擔任被
    告票貼借款之保證人，自有同意在三信商業銀行大智分行所
    核准票貼借款之額度內擔任被告保證人之意。又證人己○○
    為被告之會計，被告所經營之煒鑫汽車材料行與三信商業銀
    行之票貼業務均係由其辦理，則被告向三信商業銀行大智分
    行票貼借款自係由證人己○○所辦理，其代為填寫上開借據
    七紙，並代為簽名蓋章，當係出於被告及自訴人之同意及授
    權。從而自訴人指訴上開借據七紙並非其所簽名蓋章而係被
    告所偽造云云，洵屬無據。
  (七)綜上所述，可見被告所辯其向自訴人換票貼現係供其週轉，
    其係因嗣後週轉不靈始跳票，自訴人確有同意擔任其向三信
    商業銀行大智分行票貼借款之保證人，並授權其代刻印章等
    情，應非子虛。況依自訴人所述之事實，並未見被告有何具
    體施用詐術、致自訴人陷於錯誤之行為，自訴人以被告跳票
    後，延不清償債務並避不見面處理，即認被告之行為該當刑
    法之詐欺罪嫌，實有誤會。另自訴人與被告之間，先前即陸
    續有金錢往來，自訴人既係基於與被告間之借款關係以及幫
    助被告重新站起來而為金錢之給付，則自無所謂陷於錯誤而
    交付金錢之情形發生，亦無其他積極證據顯示被告有詐欺之
    意思，是難單憑被告所交付予自訴人如附表一所示之支票事
    後發生跳票而認被告自始有詐欺之故意，而以詐欺罪相繩。
    本件被告所交付自訴人如附表一所示之支票未能兌現，應屬
    民事債務不履行之糾葛，自應循民事途徑解決。又自訴人有
    同意擔任被告向三信商業銀行大智分行票貼借款之保證人，
    並同意及授權被告代為刻印章，亦難認被告有何行使偽造私
    文書之犯行。此外，本院並查無其他積極確切之證據足資證
    明被告確有如自訴人所指之犯行，既不能證明被告犯罪，自
    應為無罪之諭知。
五、末查，自訴人有無同意擔任被告借款之保證人以及有無同意
    被告代刻印章乃為其親身之經歷，並無誤認之可能，自訴人
    明知本件被告並無偽造其於三信商業銀行大智分行九十三年
    十一月二十六日之個人資料表、約定書及九十四年一月二十
    八日一般短期貸款一百萬元、九十四年五月三十一日一般短
    期貸款八十萬元、九十四年六月十日一般短期貸款七十四萬
    元、九十四年六月二十九日一般短期貸款七十一萬元、九十
    四年七月五日一般短期貸款五十七萬元、九十四年八月八日
    一般短期貸款五十萬元以及九十四年八月十二日一般短期貸
    款四十一萬元等借據七紙上之印文之情事，猶兀自提起本件
    自訴，其主觀上有誣告之犯意至明，是其向本院提起自訴而
    為不實之申告，已涉嫌觸犯刑法第一百六十九條第一項之誣
    告罪，本院爰依刑事訴訟法第二百四十一條規定為告發，就
    自訴人所涉犯誣告罪嫌函送檢察官依法偵辦，併此敘明。
據上論斷，應依刑事訴訟法第三百四十三條、第三百零一條第一
項，判決如主文。
中    華    民    國    95    年    6     月    15    日
                  刑事第九庭    審判長法  官  陳得利
                                      法  官  何世全
                                      法  官  余德正
以上正本證明與原本無異。
如不服本判決，應於送達後十日內向本院提出上訴狀（須附繕
本），上訴於臺灣高等法院臺中分院。
                                      書記官  廖日晟
中    華    民    國    95    年    6     月    15    日
附表一
┌───┬──────┬──────┬─────┬─────┐
│編  號│付款人      │票 據 號 碼 │ 發 票 日 │ 票面金額 │
│      │            │            │          │（新臺幣）│
├───┼──────┼──────┼─────┼─────┤
│  一  │三信商業銀行│GA0000000   │94.10.01  │257000元  │
│      │大智分行    │            │          │          │
├───┼──────┼──────┼─────┼─────┤
│  二  │同上        │GA0000000   │94.10.30  │250000元  │
├───┼──────┼──────┼─────┼─────┤
│  三  │同上        │GA0000000   │94.10.03  │126000元  │
├───┼──────┼──────┼─────┼─────┤
│  四  │同上        │GA0000000   │94.10.25  │165000元  │
├───┼──────┼──────┼─────┼─────┤
│  五  │同上        │GA0000000   │94.10.15  │182000元  │
├───┼──────┼──────┼─────┼─────┤
│  六  │同上        │GA0000000   │94.09.26  │184000元  │
├───┼──────┼──────┼─────┼─────┤
│  七  │同上        │GA0000000   │94.10.29  │177000元  │
├───┼──────┼──────┼─────┼─────┤
│  八  │同上        │GA0000000   │94.11.28  │80000元   │
├───┼──────┼──────┼─────┼─────┤
│  九  │臺中商業銀行│KPA0000000  │94.11.10  │198000元  │
│      │北太平分行  │            │          │          │
├───┼──────┼──────┼─────┼─────┤
│  十  │三信商業銀行│GA0000000   │94.09.28  │268000元  │
│      │大智分行    │            │          │          │
├───┼──────┼──────┼─────┼─────┤
│ 十一 │同上        │GA0000000   │94.10.21  │135100元  │
├───┼──────┼──────┼─────┼─────┤
│ 十二 │同上        │GA0000000   │94.11.05  │268400元  │
├───┼──────┼──────┼─────┼─────┤
│ 十三 │同上        │GA0000000   │94.10.25  │260000元  │
└───┴──────┴──────┴─────┴─────┘


司法院資訊處製作；財團法人民間司法改革基金會備份。
